【裁判字號】    98,毒抗,291
【裁判日期】    980716
【裁判案由】    毒品危害防制條例
【裁判全文】
臺灣高等法院刑事裁定                 98年度毒抗字第291號
抗  告  人  甲○○
                    （現於台灣臺北看守所附設勒戒處所執行
上列抗告人因違反毒品危害防制條例案件，不服台灣板橋地方法
院98年度毒聲字第768號，中華民國98年6月8日第一審裁定（聲
請案號：台灣板橋地方法院檢察署98年度聲戒字第171號、98年
度毒偵字第1518號）提起抗告，本院裁定如下：
    主  文
抗告駁回。
    理  由
一、原裁定意旨略以：甲○○因施用第二級甲基安非他命，經台
    灣板橋地方法院以98年度毒聲字第528號裁定令入勒戒所觀
    察、勒戒後，認有繼續施用毒品之傾向，爰依毒品危害防制
    條例第20條第2項規定，裁定令入戒治處所施以強制戒治。
二、抗告意旨略以：不服心理醫師僅問診2次，就草率認定我有
    繼續施用毒品傾向，不知其認定標準為何，又本人頭部曾受
    重擊右耳重聽、表達能力受損又不識字，懇請給予改過自新
    機會云云。
三、按觀察、勒戒後，檢察官依據勒戒處所之陳報，認受觀察、
    勒戒人有繼續施用毒品傾向者，檢察官應聲請法院裁定令入
    戒治處所強制戒治，其期間為6個月以上，至無繼續強制戒
    治之必要為止，但最長不得逾1年，毒品危害防制條例第20
    條第2項定有明文。
四、本院查：
(一)有無繼續施用毒品傾向之評估標準，並非完全以受勒戒人勒
    戒後之結果為準，勒戒前之各種情況，仍應作為評估之依據
    。而依勒戒處所評分說明手冊規定，係以人格特質、臨床徵
    候及環境相關因素三項合併計算分數：(一)分數100分至71
    分，判定為有繼續施用毒品傾向。(二)50 分至0分判定為無
    繼續施用毒品傾向。(三)70分至51分間判定有繼續施用毒品
    傾向之原則為有下列各項之一者：1.缺乏病識感或戒治動機
    者。2.第一級毒品使用者。3.有煙毒前科者。4.有礙家庭、
    社會和諧與安寧者。若無以上各項之一，惟判定者認為個案
    「有繼續施用毒品傾向」者，應在「有無繼續施用毒品傾向
    證明書」詳細說明欄內載明，並於綜合判斷項下勾選「有繼
    續施用毒品傾向」。上開手冊將有煙毒前科者，列為重要評
    估因子，係因受評者成癮已久，卻再度施用毒品，顯見戒毒
    之心不強，較易有繼續施用毒品之傾向。
(二)本件抗告人經臺灣臺北看守所附設勒戒處所評分結果，人格
    特質得12分、臨床徵候得40分、環境相關因素得10分，合計
    62分，綜合判斷為「有繼續施用毒品傾向」，有臺灣臺北看
    守所附設勒戒處所所附「有無繼續施用毒品傾向證明書」、
    「有無繼續施用毒品傾向評估標準記錄表」各1紙在卷可稽
    （見毒聲字第768號卷第4、5頁）。查抗告人自民國82年起
    即有施用毒品前科，有本院被告前案紀錄表可參（見前揭卷
    第2頁），又本件評估者於臨床徵候欄勾選抗告人有戒斷症
    狀、使用藥物期間超過一年、情緒及態度不良等項，顯已依
    個案之臨床實況及具體前科素行等事證加以評估，則上開證
    明書判定抗告人為「有繼續施用毒品傾向」，載明其認定抗
    告人有繼續施用傾向之理由，經核尚無不合。抗告人空言醫
    師僅問診2次、不知評分認定標準為何云云，尚非可採。
五、從而，原法院裁定令抗告人入戒治處所施以強制戒治，其期
    間為6個月以上，至無繼續強制戒治之必要為止，但最長不
    得逾1年，認事用法均無違誤。至抗告人抗告意旨稱頭部曾
    受重擊右耳重聽、表達能力受損又不識字云云，惟裁定施以
    強制戒治之判斷，係認觀察、勒戒尚不足收效，與被告是否
    重聽、或表達能力欠佳無涉，從而，本件抗告，核無理由，
    應予駁回。
六、據上論斷，應依刑事訴訟法第412條，裁定如主文。
中    華    民    國    98    年    7     月    16    日
                  刑事第十七庭  審判長法  官  趙功恆
                                      法  官  高明哲
                                      法  官  陳世宗
以上正本證明與原本無異。
不得再抗告。
                                      書記官  魏汝萍
中    華    民    國    98    年    7     月    16    日


司法院資訊處製作；財團法人民間司法改革基金會備份。
